臺北高等行政法院判決　　　　　　　　　　　　 九十二年度訴字第四二六九號
　　　　　　　　　　　　　　　.
　　原　　　告　錢京視聽股份有限公司
　　代　表　人　甲○
　　訴訟代理人　林恆鋒律師
　　　　　　　　丁○○
　　被　　　告　臺北市稅捐稽徵處
　　代　表　人　乙○○處長）.
　　訴訟代理人　己○○
　　　　　　　　戊○○
　　　　　　　　丙○○
右當事人間因娛樂稅事件，原告不服臺北市政府中華民國九十二年七月十六日府訴字
第○九二一五八九○九○○號訴願決定，提起行政訴訟。本院判決如左：
    主  文
訴願決定撤銷。
訴訟費用由被告負擔。
　　事  實
甲、事實概要：
    原告係營業提供伴唱機具設備供顧客歌唱業務，並經主管稽徵機關按查定方式課
    徵娛樂稅。被告所屬中南分處民國九十二年三月三十一日北市稽中南乙字第○九
    二九○○九○五○○號函通知原告，自九十二年四月份起改按自動報繳方式繳納
    娛樂稅，該分處不再查定課徵及填發繳款書。原告不服，乃逕向臺北市政府提起
      訴願。經臺北市政府九十二年七月十六日府訴字第○九二一五八九○九○○號
      訴願決定：「訴願不受理。」原告猶表不服，乃向本院提起行政訴訟。
乙、兩造聲明：
　一、原告聲明：訴願決定及原處分均撤銷。
　二、被告聲明：駁回原告之訴。
丙、兩造之爭點：
    被告九十二年三月三十一日北市稽中南乙字第○九二九○○九○五○○號函通知
    原告，自九十二年四月份起改按自動報繳方式繳納娛樂稅函即系爭函是否為行政
    處分。
原告主張：
一、程序部分
    按「人民對於中央或地方機關之行政處分，認為違法或不當，致損害其權利或利
    益者，得依本法提起訴願。」、「本法所稱行政處分，係指中央或地方機關就公
    法上具體事件所為之決定或其他公權力措施而對外直接發生法律效果之單方行政
    行為。」為訴願法第一條前段及第三條所明定。本件原告經營ＫＴＶ業務，並經
    主管稽徵機關核定以查定方式課徵娛樂稅多年，事實上被告向來依其所訂頒「台
    北市稅捐稽徵處娛樂稅查定作業注意事項」（以下稱「查定作業注意事項」）之
    規定，對ＫＴＶ行業一律以查定方式課徵娛樂稅，使所有之業者依照相同之課徵
    方式及稅額計算方法繳納相同基礎之娛樂稅，符合租稅公平，且原告依查定課徵
    繳納娛樂稅係處於合法之法律地位，被告以原告對其查定營業成數未依實地查核
    而有偏高提起行政救濟，即遽予核定改按自動報繳，使原告成為唯一依自動報繳
    娛樂稅之業者，變更原告原來之法律地位，增加原告計算申報稅額之事務，復使
    原告納稅額多寡，與所有之其他ＫＴＶ業者未處於一致之基礎上，影響被告商業
    經營之競爭地位，難未無使原告之權利或利益受有損害，被告系爭函所為公法上
    具體事件之決定，有違法及不當之處，並使原告之權利或利益受損，自為得提起
    訴願之行政處分。訴願決定以被告上開函僅係事實之敘述與觀念之通知，尚不因
    該項敘述或說明而對原告權益發生具體之法律上效果，並非行政處分云云，顯為
    錯誤之見解。原決定機關未從實體審究原告之訴願，從程序駁回自有違法，應予
    撤銷。
二、實體部分：略
被告主張：
一、按訴願法第一條第一項規定：「人民對於中央或地方機關之行政處分，認為違法
    或不當，致損害其權利或利益者，得依本法提起訴願。．．．」同法第三條第一
    項規定：「本法所稱行政處分，係指中央或地方機關就公法上具體事件所為之決
    定或其他公權力措施而對外直接發生法律效果之單方行政行為。」同法第七十七
    條第八款規定：「訴願事件有左列各款情形之一者，應為不受理之決定．．．八
    、對於非行政處分或其他依法不屬訴願救濟範圍內之事項提起訴願者。」，行政
    法院四十八年度判字第七十號判例：「提起訴願，係對官署之處分不服而請求救
    濟之程序，必以有行政處分之存在，為其前提。被告官署之通知，並非對原告之
    請求有所准駁，在法律上無何種效果因之發生，積極或消極之行政處分，均不存
    在，原告自不得對該項通知，提起訴願。」，行政法院六十二年度裁字第四十一
    號判例：「官署所為單純的事實敘述或理由說明，並非對人民之請求有所准駁，
    既不因該項敘述或說明而生法律上之效果，非訴願法上之行政處分，人民對之提
    起訴願，自非法之所許。」
二、查原告為經營視聽歌唱業者，原按查定方式課徵娛樂稅，答辯機關所屬中南分處
    為覈實徵收，乃於九十二年三月三十一日以北市稽中南乙字第○九二九○○九○
    五○○號函知原告略以：「主旨：貴公司係使用統一發票之娛樂稅業者，茲為覈
    實徵收，依娛樂稅法第九條規定，核定自九十二年四月份起之娛樂稅改按自動報
    繳，本分處不再查定課徵及填發繳款書．．．說明：一、依娛樂稅法第九條規定
    『娛樂稅代徵人每月代徵之稅款應於次月十日前填用自動報繳書繳納。』，又同
    法第十四條規定：『娛樂稅代徵人不為代徵或短徵、短報、匿報娛樂稅者，除追
    繳外，按應納稅額處五倍至十倍罰鍰，並得停止其營業。』二、貴公司娛樂稅稅
    籍編號改為0000000000，檢送免用娛樂票券代徵娛樂稅款申報書及自
    動報繳繳款書數份，請依規定申報繳納。」原告不服，提起訴願，經臺北市政府
    九十二年七月十六日府訴字第○九二一五八九○九○○號訴願決定：「訴願不受
    理。」
三、系爭九十二年三月三十一日北市稽中南乙字第○九二九○○九○五○○號函，係
    該分處依據娛樂稅法第九條第一項前段規定：「娛樂稅代徵人每月代徵之稅款，
    應於次月十日前填用自動報繳書繳納。」通知原告其娛樂稅之課徵方式，應依自
    動報繳之方式辦理，僅係事實之敘述與觀念通知，尚不因該項敘述或說明而對原
    告權益發生具體之法律上效果，並非行政處分。原告對該函有所爭執，提起行政
    救濟，揆諸首揭規定及判例意旨，自非法之所許，敬請駁回原告之訴。另答辯機
    關所屬中南分處認定前揭函文係行政處分，並於該函說明三教示原告依法提起訴
    願乙節，係屬誤植，併予陳明。
　　理  由
一、按行政程序法第九十二條第一項規定：「本法所稱行政處分，係指行政機關就公
    法上具體事件所為之決定或其他公權力措施而對外直接發生法律效果之單方行政
    行為。」，改制前行政法院六十二年度裁字第四十一號判例：「官署所為單純的
    事實敘述或理由說明，並非對人民之請求有所准駁，既不因該項敘述或說明而生
    法律上之效果，非訴願法上之行政處分，人民對之提起訴願，自非法之所許。」
    。
二、按「娛樂稅代徵人每月代徵之稅款，應於次月十日前填用自動報繳書繳納。但經
    營方式特殊或營業規模狹小經主管稽徵機關查定課徵者，由稽徵機關填發繳款書
    ，限於送達後十日內繳納。」為娛樂稅法第九條第一項所明定。次按「娛樂業經
    營方式特殊或營業規模狹小者，得由主管稽徵機關核定為查定課徵。」復為台北
    市娛樂稅徵收自治條例第八條定有明文。又「一、查定課徵對象：．．２其他各
    業一律依查定課徵娛樂稅，但使用統一發票有節目之餐飲業、舞場、視聽歌唱業
    (ＫＴＶ、卡拉ＯＫ、ＭＴＶ)，得經核准依自動報繳營業額課徵。」為臺北市稅
    捐稽徵處娛樂稅查定作業注意事項第一點２所規定。
三、本件被告原係按查定方式課徵娛樂稅，因原告對被告所屬中南分處每期（月）查
    定稅額均不服，並申請復查在案，該分處經參考其營業稅申報銷售額及調查其營
    業狀況，核與查定之娛樂稅額尚屬相當，為核實徵收起見，乃以系爭函通知原告
    自九十二年四月份起改按自動報繳方式繳納娛樂稅，該分處不再查定課徵及填發
    繳款書。原告不服，乃向臺北市政府提起訴願。經臺北市政府九十二年七月十六
    日府訴字第○九二一五八九○九○○號訴願決定為「訴願不受理。」，固非無見
    ，惟查：被告系爭函係通知原告自九十二年四月份起就原告娛樂稅之課徵方式由
    原來依照臺北市稅捐稽徵處娛樂稅查定作業注意事項第一點２規定，行之有年之
    按查定方式課徵核定變更為按自動報繳方式繳納，查本件娛樂稅之稽徵方式，即
    係由被告就公法上具體事件所為之決定而對原告直接發生法律效果，其係為單方
    行政行為，自應屬行政處分。訴願決定雖謂「系爭函係事實之敘述與觀念之通知
    ，尚不因該項敘述或說明而對原告權益發生具體之法律上效果」云云，惟查，系
    爭函雖不發生就原告本件應繳稅額為若干之具體法律上效果，但查，關於娛樂稅
    之課徵方式，查定課徵依台北市稅捐稽徵處娛樂稅查定作業事項規定之標準計徵
    稅額，按月由稽徵機關核發繳款書送達納稅義務人繳納，計徵稅額標準係依查定
    之平均收費額、營業時數及營業成數等項目核算，納稅義務人，原則上每月繳納
    固定之稅額，對納稅義務人有簡便、不虞短漏之優點；而自動報繳制則係由納稅
    義務人按月依實際娛樂收費額申報，由於對收入多寡、如何區分收入中何者屬於
    應課徵娛樂稅範圍，如何自動報繳，財政部迄九十二年三月二十日始以台財稅第
    ○九二○四五一四六五號函釋明確規定，在此之前，代徵人自動報繳如有短漏報
    ，依娛樂稅法第十四條規定將受處罰，因此，關於查定課徵與自動報繳對於納稅
    義務人自屬不同之規制，被告系爭函已對於原告之權利義務發生變動，並非單純
    之「事實之敘述與觀念之通知」可比。
四、末查，依娛樂稅法第九條第一項但書及台北市娛樂稅自治條例第八條規定「娛樂
    業經營方式特殊」者，得由主管稽徵機關核定為查定課徵，因此，關於原告是否
    屬於經營方式特殊之娛樂業，稽徵機關有裁量權，本件被告系爭函係為行政處分
    已如上述，又被告對於改採自動報繳方式課徵復有裁量權；是以，本件應撤銷訴
    願決定，由訴願決定機關，由實體上為決定，以維原告審級利益。
據上論結，本件原告之訴為有理由，爰依行政訴訟法第九十八條第三項前段，判決如
主文。
中　　　華　　　民　　　國　　九十三　　年　　　十二　　　月　 　二   　日
                  臺 北 高 等 行 政 法 院   第 七 庭
                                 審 判 長 法  官  鄭  小  康
                                          法  官　林  金  本
                                          法  官　黃  秋  鴻
右為正本係照原本作成。
如不服本判決，應於送達後二十日內，向本院提出上訴狀並表明上訴理由，如於本判
決宣示後送達前提起上訴者，應於判決送達後二十日內補提上訴理由書（須按他造人
數附繕本）。
中　　　華　　　民　　　國　　九十三　　年　　　十二　　　月　 　二   　日
                                          書 記 官  王 琍 瑩
